臺灣屏東地方法院刑事判決
111年度簡上字第65號
上  訴  人  
即  被  告  陳明琮


選任辯護人  鍾義律師（法扶律師）
上列上訴人即被告因妨害公務等案件，不服本院111年度簡字第7
78號中華民國111年5月31日第一審刑事簡易判決（起訴案號：臺
灣屏東地方檢察署110年度偵字第9029號），提起上訴，本院管
轄之第二審合議庭判決如下：
    主  文
上訴駁回。
    事  實
一、陳明琮前曾遭位於屏東縣○○鎮○○路00○0號之「大東港休閒廣
    場」之員工攻擊致手骨折，因而心生不滿，基於毀損他人物
    品之接續犯意，於民國110年9月12日23時28分許，在上開店
    家內，酒後持其所有之鐵鎚1支，先後敲砸包廂門3扇、置物
    箱2個、打卡鐘1臺、博弈遊戲機24臺，而致令不堪使用，足
    生損害於上開店家之負責人吳培立。嗣警方接獲報案到場處
    理，陳明琮聽聞警方將以其為現行犯帶回派出所，竟基於侮
    辱公務員及妨害公務之犯意，以「你娘機掰你們警察是在做
    三小」等語辱罵員警林中勝，並徒手推擠林中勝之左上臂。
二、案經吳培立訴由屏東縣政府警察局東港分局報請臺灣屏東地
    方檢察署檢察官偵查起訴。
    理  由
一、被告以外之人於審判外之言詞或書面陳述，除法律有規定者
    外，不得作為證據，刑事訴訟法第159條第1項固定有明文。
    惟被告以外之人於審判外之陳述，雖不符同法第159條之1至
    之4之規定，而經當事人於審判程序同意作為證據，法院審
    酌該言詞陳述或書面陳述作成時之情況，認為適當者，亦得
    為證據，同法第159條之5第1項，亦規定甚明。查本院下列
    所引用具傳聞性質之證據，檢察官、被告陳明琮及其辯護人
    均同意有證據能力（見簡上卷第85頁），基於尊重當事人對
    於傳聞證據之處分權，及證據資料愈豐富，愈有助於真實發
    現之理念，又本院審酌該等證據之作成情況，並無違法取證
    或其他瑕疵，且與本案均具關聯性，認為以之作為證據為適
    當，參諸上開規定，自均具證據能力。
二、上揭事實，業據被告於原審及本院審理時均坦承不諱，核與
    證人即告訴人吳培立、證人鍾政璇（上開店家之員工）於警
    詢時之證述情節大致相符，並有鐵鎚1支扣案可證，復有警
    製職務報告、員警所持密錄器錄音檔案譯文、屏東縣政府警
    察局東港分局搜索扣押筆錄、扣押物品目錄表、現場蒐證及
    扣押物照片等件在卷可稽，足認被告前揭任意性自白核與客
    觀事實相符，可以採信。是本案事證明確，被告毀損他人物
    品、侮辱公務員及妨害公務犯行，均可以認定，應依法論科
    。
三、論罪：
　㈠按行為後法律有變更者，適用行為時之法律。但行為後之法
    律有利於行為人者，適用最有利於行為人之法律，刑法第2
    條第1項定有明文。經查，被告為本案犯行後，刑法第140條
    之規定業於111年1月12日修正，於同年1月14日施行。修正
    前刑法第140條第1項規定：「於公務員依法執行職務時，當
    場侮辱或對於其依法執行之職務公然侮辱者，處6月以下有
    期徒刑、拘役或3千元（新臺幣，下同）以下罰金。」修正
    後刑法第140條則規定：「於公務員依法執行職務時，當場
    侮辱或對於其依法執行之職務公然侮辱者，處1年以下有期
    徒刑、拘役或10萬元以下罰金。」經比較新舊法結果，修正
    後規定既已提高有期徒刑及罰金刑之法定刑度，並無有利於
    被告之情形，是依刑法第2條第1項前段規定，本案應適用被
    告行為時即修正前刑法第140條第1項規定論處，先予敘明。
　㈡核被告所為，係犯刑法第354條之毀損他人物品罪、同法第13
    5條第1項之妨害公務執行罪及修正前刑法第140條第1項之侮
    辱公務員罪。又被告先後毀損告訴人物品之行為，係在同一
    地點，於密切接近之時間先後實施，侵害同一法益，各行為
    之獨立性薄弱，難以強行分開，在刑法評價上應視為數個舉
    動之接續施行，為接續犯，應僅論以一罪。另被告於案發當
    時，以「你娘機掰你們警察是在做三小」等語辱罵員警，並
    以手推員警，既然係出於妨害員警執行公權力之同一不法目
    的，是就被告此部分所為，係本於同一犯罪目的下所為之單
    一行為舉措，係以一行為同時觸犯刑法第135條第1項之妨害
    公務執行罪及修正前刑法第140條第1項之侮辱公務員罪，依
    刑法第55條規定，從一重論以妨害公務執行罪。公訴意旨認
    被告上開2罪應予分論併罰等語，容有誤會，附此敘明。再
    被告所犯毀損他人物品及妨害公務執行2罪間，犯意各別，
    行為互殊，應分論併罰。
四、對原判決之上訴說明：
　㈠被告上訴意旨略以：我是因為之前的恩怨，酒後一時失控，
    才為毀損之犯行，我也願意賠償告訴人，但經濟能力有限，
    目前僅籌得6萬元；又我雖然有妨礙公務犯行，但旋即遭員
    警制止，犯罪情節輕微，請求從輕量刑等語。
　㈡按量刑輕重，屬為裁判之法院裁量之職權，如其量刑已以行
    為人之責任為基礎，並斟酌刑法第57條各款所列情狀，在法
    定刑度內，酌量科刑，而無違反公平、比例及罪刑相當原則
    ，致明顯輕重失衡情形，自不得指為違法。又量刑係法院就
    繫屬個案犯罪之整體評價，因之，判斷量刑當否之準據，應
    就判決之整體觀察為綜合考量，不可摭拾其中片段，或以單
    一量刑因子，遽予評斷（最高法院109年度台上字第1967號
    判決參照）。查原判決認被告罪證明確，因而適用上開刑法
    規定，先說明被告雖有「腦傷合併器質性腦症候群」、「已
    知生理狀況引起的其他特定精神疾病」等症狀（見原審卷第
    59、61頁），然其於警偵訊過程中，能清楚說出自己以鐵鎚
    砸毀為告訴人所經營上開店家內之物品，針對問題亦能清楚
    應答，於員警到場後，也能辨識員警之身分等節，難認被告
    行為時之辨識行為違法或依其辨識而行為之能力，有因前述
    精神症狀致有欠缺或顯著減退之情形，並無刑法第19條規定
    之適用。並以行為人之責任為基礎，審酌被告不思以理性方
    式處理自身不滿情緒，率爾持鐵鎚砸毀告訴人店內之包廂門
    3扇、置物箱2個、打卡鐘1臺、博弈遊戲機24臺等物品，財
    物損失約達35萬元等情，有告訴人於警詢及原審準備程序時
    之供述及現場照片在卷可查，對告訴人財產權損害非輕，復
    於員警執行公務時以穢語辱罵、推擠員警，所為非僅危害員
    警執行職務時之安全，更破壞國家法紀執行之尊嚴性，所為
    亦非可取，惟念被告終能於原審審理時坦承犯行，惟因屬低
    收入戶而無力賠償告訴人等犯後態度；兼衡被告罹有「腦傷
    合併器質性腦症候群」等精神疾患，及其前科素行、自述之
    生活經濟狀況及智識程度、犯罪動機、目的、手段等一切情
    狀，就被告所為毀損他人物品及妨礙公務執行犯行，分別量
    處有期徒刑5月、2月，並均諭知以1,000元折算1日之易科罰
    金折算標準，併定應執行刑有期徒刑6月，及諭知同前之易
    科罰金折算標準，另敘明扣案之鐵鎚1支為被告所有，並供
    被告持以砸店所用等情，業經被告於偵訊時自承在卷，爰依
    刑法第38條第2項前段規定，於被告所犯毀損他人物品罪之
    罪刑項下，宣告沒收。經核原審認事用法均無不當，就刑法
    第57條各款所定量刑應審酌之事項，亦妥為斟酌，所處之刑
    復未逾越法定刑度範圍，難認有何過重之情，亦符罪刑相當
    原則。是被告執前揭情詞請求撤銷原判決，經核尚無理由，
    應予駁回。
據上論斷，應依刑事訴訟法第455條之1第1項、第3項、第368條
，判決如主文。
本案經檢察官楊士逸提起公訴，經被告提起上訴後，由檢察官王
雪鴻到庭執行職務。　　
中　　華　　民　　國　　111 　年　　10　　月　　21　　日
                  刑事第二庭  審判長法  官　程士傑
                                    法  官　楊子龍
                                    法  官　黃虹蓁
以上正本證明與原本無異。
不得上訴。
中　　華　　民　　國　　111 　年　　10　　月　　21　　日
                                    書記官　林靜慧
附錄本判決論罪科刑法條：
中華民國刑法第135條第1項
對於公務員依法執行職務時，施強暴脅迫者，處3年以下有期徒
刑、拘役或30萬元以下罰金。
中華民國刑法第354條
毀棄、損壞前二條以外之他人之物或致令不堪用，足以生損害於
公眾或他人者，處2年以下有期徒刑、拘役或1萬5千元以下罰金
。
修正前中華民國刑法第140條第1項
於公務員依法執行職務時，當場侮辱或對於其依法執行之職務公
然侮辱者，處6月以下有期徒刑、拘役或3千元以下罰金。